【裁判字號】    97,訴,231
【裁判日期】    970515
【裁判案由】    偽造文書等
【裁判全文】
臺灣苗栗地方法院刑事判決               97年度訴字第231號
公  訴  人  臺灣苗栗地方法院檢察署檢察官
被      告  甲○○
                    號
上列被告因偽造文書等案件，經檢察官聲請簡易判決處刑（97
年度偵字第1252號），本院苗栗簡易庭認不宜以簡易判決處刑，
改依通常程序審判，本院以簡式審判程序審理，判決如下：
    主  文
甲○○共同犯行使偽造私文書罪，處有期徒刑伍月，如易科罰金
，以新臺幣壹仟元折算壹日。如附表所示之物品，均沒收。
    事  實
一、甲○○積欠真實姓名年籍不詳綽號「小陳」之成年男子債務
    ，因希冀「小陳」免除其債務，乃聽從「小陳」之命令，以
    偽造之證件，至金融機構開戶交「小陳」使用。其2 人即共
    同基於偽造公印、行使偽造特許證、行使偽造私文書之犯意
    聯絡，於民國97年3 月5 日19時許，在臺中縣大肚鄉○○路
    ○ 段70巷1 弄20之1 號，交付其相片2 張予「小陳」。「小
    陳」旋即於不詳地點，將甲○○照片張貼於「丙○○」名義
    國民身分證、全民健康保險卡上，並偽造「內政部印」公印
    文於「丙○○」名義之國民身分證上，而偽造「丙○○」名
    義之國民身分證、全民健康保險卡等特許證。嗣於97年3 月
    7 日12時許，在臺中市○○路與遊園路附近，「小陳」將上
    述偽造之「丙○○」國民身分證、全民健康保險卡，及偽造
    之「丙○○」印章，交付甲○○。甲○○立即於97年3 月7
    日下午2 時許，持前開偽造「丙○○」身分證、健保卡、印
    章，前往苗栗縣苗栗市○○路601 號第一商業銀行苗栗分行
    ，以「丙○○」之名義偽填第一銀行各類存款開戶暨往來業
    務項目申請書、開戶作業檢核表、基本資料表、第一商業銀
    行存摺存款憑條，並於其上偽簽「丙○○」之署名，並蓋用
    偽造之「丙○○」印章。而其偽造上述私文書完成後，再將
    前開之偽造「丙○○」身分證、「丙○○」健保卡及第一銀
    行各類存款開戶暨往來業務項目申請書、開戶作業檢核表、
    基本資料表、第一商業銀行存摺存款憑條等私文書，交付予
    行員乙○○行使該等偽造之私文書、偽造特許證，辦理開戶
    手續，致生損害於丙○○及第一商業銀行苗栗分行對於客戶
    管理之正確性。嗣因乙○○發覺「丙○○」身分證、健保卡
    係屬偽造之證件，旋即報警查獲。
二、案經苗栗縣警察局苗栗分局報告臺灣苗栗地方法院檢察署檢
    察官偵查起訴。
    理  由
一、本件被告甲○○對於上述犯罪事實坦承不諱，核與被害人丙○○、證人乙○○證述之情節相符，復有偽造之「丙○○」
    身分證、健保卡各1 張、偽造「丙○○」印章1 個扣案可佐
    。又有偽造之「丙○○」名義開戶申請書、開戶作業檢核表
    、基本資料表、第一商業銀行存摺存款憑條，及丙○○本人
    真正身分證、健保卡各1 份在卷可資佐證。是被告之自白與
    犯罪事實相符，其偽造公印文、行使偽造特許證、行使偽造
    私文書等犯行，洵堪認定。
二、核被告甲○○所為係犯刑法第218 條第1 項之偽造公印文罪
    、第216 條、第212 條行使偽造特許證罪、第216 條、第21
    0 條之行使偽造私文書罪。其所為之上述行為，與成年人「
    小陳」間，具有犯意聯絡與行為分擔，為共同正犯。被告前
    述偽造「丙○○」印章、偽造「丙○○」印文、署名等行為
    ，為偽造開戶申請書、開戶作業檢核表、基本資料表、存款
    憑條等私文書之部分行為，均不另論罪；其偽造公印文後，
    進而偽造「丙○○」國民身分證特種文書，復加以行使，其
    行使偽造特種文書的低度行為，為偽造公印文之高度行為所
    吸收，不另論罪；其偽造「丙○○」全民健康保險卡之特許
    證，及偽造開戶申請書、開戶作業檢核表、基本資料表、存
    款憑條等私文書等低度行為，分別為行使之高度行為所吸收
    ，應分別逕論以行使偽造私文書、行使偽造特許證之罪。其
    持上述偽造之國民身分證、全民健康保險卡等特許證，至前
    述銀行開戶，係一行為觸犯行使偽造私文書罪、行使特種文
    書罪、偽造公印文罪，應依刑法第55條想像競合犯之規定，
    從一情節較重之行使偽造私文書罪處斷（聲請簡易判決處刑
    書雖未起訴被告涉犯刑法第218 條第1 項之偽造公印文罪，
    但此部分與經起訴的行使偽造國民身分證特許證罪部分，有
    高低度行為之吸收關係，復與行使偽造私文書部分，具有想
    像競合犯之裁判上1 罪關係，為起訴效力所及，基於審判不
    可分原則，本院自得予以審酌，附此敘明）。爰審酌被告犯
    罪之動機、目的、手段、方法、犯後坦承犯行等一切情狀，
    量處如主文所示之刑，並諭知易科罰金之折算標準。至附表
    編號一所示偽造之國民身分證、健康保險卡各1 張，係被告
    與共犯所有供犯罪用之物，應依刑法第38條第1 項第2 款沒
    收；至偽造之國民身分證上偽造之「內政部印」公印文，雖
    依刑法第219 條之規定，不問屬於犯人與否，均應沒收，但
    該公印文，已為偽造國民身分證之一部分，為該偽造國民身
    分證沒收諭知效力所及，無庸再依刑法第219 條之規定諭知
    沒收，附此敘明。又如附表編號二所示偽造之「丙○○」印
    章、署名、印文，均應依刑法第219 條之規定諭知沒收。
據上論斷，應依刑事訴訟法第452 條、第273 條之1 第1 項、第
299 條第1 項前段，刑法第28條、第216 條、第210 條、第212
條、第218 條第1 項、第55條、第41條第1 項前段、第219 條、
第38條第1 項第2 款，刑法施行法第1 條之1 ，判決如主文。
本案經檢察官李基彰到庭執行職務。
中    華    民    國    97    年    5     月    15    日
                  刑事第三庭    法  官  呂曾達
以上正本證明與原本無異。
如不服本判決，應於判決送達後10日內向本院提出上訴狀（應抄
附繕本），其未敘述上訴理由者，應於上訴期間屆滿後20日內補
提理由書狀於本院，上訴於臺灣高等法院臺中分院。告訴人或被
害人如對於本判決不服者，應具備理由請求檢察官上訴，其上訴
期間之計算係以檢察官收受判決正本之日期為準。
                                書記官  許千士
中    華    民    國    97    年    5     月    16    日
附錄本案論罪科刑法條全文
刑法第216 條、第210條、第212條、第218條第1項。
中華民國刑法第216條
（行使偽造變造或登載不實之文書罪）
行使第 210 條至第 215 條之文書者，依偽造、變造文書或登載
不實事項或使登載不實事項之規定處斷。
中華民國刑法第210條
（偽造變造私文書罪）
偽造、變造私文書，足以生損害於公眾或他人者，處 5 年以下有
期徒刑。
中華民國刑法第212條
（偽造變造特種文書罪）
偽造、變造護照、旅券、免許證、特許證及關於品行、能力服務
或其他相類之證書、介紹書，足以生損害於公眾或他人者，處1
年以下有期徒刑、拘役或3 百元以下罰金。
中華民國刑法第218條
（偽造盜用公印或公印文罪）
偽造公印或公印文者，處 5 年以下有期徒刑。
盜用公印或公印文足以生損害於公眾或他人者，亦同。
附表：
一、偽造之「丙○○」國民身分證、全民健康保險卡各壹張。
二、(一)偽造之「丙○○」印章壹枚。
    (二)「第一銀行各類存款開戶暨往來業務項目申請書」上偽造
      之「丙○○」署名參枚及印文壹枚。
    (三)「開戶作業檢核表」上偽造之「丙○○」署名壹枚。
    (四)「第一銀行投資基本資料表」上偽造之「丙○○」署名及
      印文各壹枚。
    (五)「第一商業銀行存摺存款憑條」上偽造之「丙○○」署名
      壹枚。


司法院資訊處製作；財團法人民間司法改革基金會備份。
